臺灣高等法院臺中分院刑事判決
111年度上訴字第1546號
上  訴  人  
即  被  告  曹南展


上列上訴人即被告因加重詐欺等案件，不服臺灣苗栗地方法院11
0年度訴字第493號，中華民國111年4月19日第一審判決（起訴案
號：臺灣苗栗地方檢察署110年度偵字第2822號），提起上訴，
本院判決如下：
    主  文
原判決關於沒收犯罪所得逾新臺幣壹佰貳拾捌萬伍仟元部分撤銷
。
其他上訴駁回。
    理  由
一、本件上訴人即被告曹南展明示僅就原判決關於量刑及沒收部
    分提起上訴（本院卷第121頁），依刑事訴訟法第348條第3
    項規定，本院審理範圍僅及於量刑及沒收部分，核先敍明。
二、本件犯罪事實、認定犯罪事實所憑之證據及理由、所犯罪名
    均如原審判決書之記載（如附件）。
三、被告前曾因詐欺案件，經臺灣臺中地方法院以103年度審易
    字第278號判決判處有期徒刑1年4月確定，於106年9月17日
    縮刑期滿執行完畢，有臺灣高等法院被告前案紀錄表在卷可
    稽，其於受徒刑執行完畢後5年以內故意再犯本案有期徒刑
    以上之罪，為累犯。又依司法院釋字第775 號解釋意旨所示
    ，法院應區分行為人所犯情節，裁量是否依刑法第47條第1
    項累犯規定加重其刑，以避免因一律適用累犯加重規定，致
    生行為人所受刑罰超過其所應負擔之罪責，其人身自由因此
    遭受過苛之侵害，而不符憲法罪刑相當原則，依解釋文及理
    由之意旨，係指構成累犯者，不分情節，一律加重最低本刑
    ，於不符合刑法第59條所定要件之情形下，致生行為人所受
    之刑罰超過其所應負擔罪責之個案，不符罪刑相當原則、比
    例原則。於此範圍內，在修正前，為避免發生上述罪刑不相
    當之情形，法院就該個案應裁量是否加重最低本刑；依此，
    本解釋係指個案應量處最低法定刑、又無法適用刑法第59條
    在內之減輕規定情形時，法院應依本解釋意旨裁量不予加重
    最低本刑（最高法院108年度台上字第1363號判決意旨參照
    ）。本院衡酌被告之行為侵害法益及其不法內涵與罪責程度
    ，暨其顯未因前案有期徒刑執行完畢，而心生警惕，仍故意
    再犯與前罪犯罪型態及罪名均類似之本案之罪，足見其惡性
    非輕及對刑罰反應力薄弱，因此於本案有依刑法第47條第1
    項累犯規定，加重其刑之必要，爰就被告所犯本案之罪，依
    刑法第47條第1項規定加重其刑。
四、原審法院因認被告罪證明確，以行為人之責任為基礎，審酌
    被告有數次詐欺、偽造文書前科，亦曾屢屢冒用男性司法官
    身分取信於一般女性進而假意交往騙取金錢，此有臺灣高等
    法院被告前案紀錄表、臺灣臺南地方法院108年度訴字第556
    號刑事判決在卷可考（累犯部分不予重覆評價），復為本件
    詐欺取財犯行，足徵其未知所戒慎，不知悔改，猶不思以正
    當方式獲取所需，竟為私利，透過網路交友向告訴人許鈞悅
    偽稱自己之身分為任職於臺灣臺中地方檢察署之檢察官「劉
    文賓」，並以自己前所偽造之「臺中地方法院檢察署檢察官
    劉文賓證件」、「臺中地方檢察署劉文賓識別證」及「劉文
    賓駕駛執照」檔案供告訴人閱覽而向其行使之，欺騙告訴人
    進而假意交往，讓告訴人依其指示給付金錢，造成告訴人蒙
    受如起訴書所載金額之財產損失，破壞社會秩序及社會成員
    間之互信基礎外，亦生損害於公務機關及臺灣臺中地方檢察
    署管理資料之正確性，並影響司法威信，所為殊值非難，惟
    念及被告犯後於審理中已知坦承犯行，惟迄今尚未與告訴人
    達成和解，暨其素行、犯罪動機、目的、手段、智識程度，
    家庭經濟生活狀況（見原審卷第95頁至96頁）等一切情狀，
    量處有期徒刑2年6月。核無過苛之虞，且符合罪刑相當原則
    ，應予維持。被告上訴意旨雖以其曾於原審判決前償還告訴
    人新臺幣（下同）1萬5000元，並非無意賠償告訴人，且於
    本案發生後曾應允告訴人每日償還1000元，原判決未審酌此
    情事，量刑顯然過重云云。惟查本件被告固曾於原審判決前
    之111年3月15日具狀檢附郵政跨行匯款申請書，陳稱已支付
    告訴人1萬5000元（見原審卷第99、100頁），核與告訴人陳
    報狀所述相符（見原審卷第105頁）；然此金額相較於被告
    詐騙金額高達130萬元，且已歷時3年餘，充為遲延利息猶有
    未足，尚難認適合以此為酌量從輕量刑之依據。此外，被告
    並未能提出其他積極賠償告訴人之證據，其上訴執此指摘原
    判決量刑過重，並無理由，應予駁回。
五、沒收部分：
　㈠偽造之印文或署押，不問屬於犯人與否，沒收之，刑法第219
    條定有明文，該條規定係採義務沒收主義，凡偽造之印文或
    署押，不論是否屬於犯人所有，亦不論有無搜獲扣案，苟不
    能證明其已滅失，均應依法宣告沒收（參最高法院94年度台
    上字第3518號判決意旨）。本件如原判決附表編號1、3、6
    、7所示偽造之「劉文賓駕駛執照」、「臺中地方法院檢察
    署檢察官劉文賓服務證」、「法務部檢察司令（法檢司令一
    字第00000000-00000號）」及「法務部檢察司令（法檢司令
    一字第00000000-00000號）」，其上別蓋有偽造之「交通部
    印文」、「臺中地方法院檢察署」、「法務部檢察司」公印
    文各1枚（即如原判決附表編號1、3、6、7「偽造之公印文
    」欄所示共計4枚），既均屬偽造之公印文，不問屬於犯罪
    行為人與否，均應依刑法第219條規定諭知沒收，另如原判
    決附表編號4、5所示偽造文書部分，因該部分偽造文書犯行
    不在起訴範圍內，且該部分偽造文書犯行業經臺灣臺南地方
    法院以107年訴字第1391號判決並就如原判決附表編號4、5
    所示偽造之印文宣告沒收，自無庸宣告沒收，附此敘明。又
    被告以line傳送予告訴人如原判決附表編號1至3、6至7所示
    之偽造公文書，雖為供犯罪所用之物，然既已均經被告向他
    人行使，非屬被告所有之物，自不予宣告沒收。至本案既未
    扣得與上開偽造公印文內容、樣式相同之偽造印章，而該份
    偽造公文書係由被告經由line照片方式傳送予告訴人，業經
    認定如前，參以現今科技發達，縱未實際篆刻印章，亦得以
    數位列印或其他方式偽造印文圖樣，故依卷內既存事證無法
    證明上開偽造印文確係透過偽刻印章之方式蓋印偽造，自不
    得逕予宣告沒收印章，併予敘明。
  ㈡被告向告訴人詐得之130萬元，為其犯罪所得，未經扣案，而
    其於原審判決前曾匯還告訴人1萬5000元，業如前述，其餘1
    28萬5000元並未實際發還告訴人，應依刑法第38條之1第1項
    前段、第3項之規定，宣告沒收之，且於全部或一部不能沒
    收時，追徵其價額。原審法院未參考被告及告訴人於原審具
    狀陳述暨所附郵政跨行匯款申請書內容，遽認被告犯罪所得
    130萬元完全未實際發還告訴人，而併將該已實際發還告訴
    人之1萬5000元（即全部犯罪所得逾128萬5000元部分）宣告
    沒收追徵，顯與刑法第38條之第5項規定有違。被告上訴意
    旨就此部分執以指摘原判決關於沒收部分不當，即有理由，
    應由本院將原判決沒收該已實際合法發還告訴人之犯罪所得
    1萬5000元部分撤銷。原判決關於其餘沒收部分之宣告，並
    無不當，應予維持，被告其他上訴無理由，應予駁回。
據上論斷，應依刑事訴訟法第368條、第369條第1項前段，判決
如主文。
本案經檢察官邱舒虹提起公訴，檢察官李芳瑜到庭執行職務。
中　　華　　民　　國　　111 　年　　9 　　月　　28　　日
            刑事第三庭  審判長法　官　楊  真  明
                              法　官　楊  欣  怡
                              法　官　邱  顯  祥     
以上正本證明與原本無異。
如不服本判決應於收受送達後20日內向本院提出上訴書狀，其未
敘述上訴之理由者，並得於提起上訴後20日內向本院補提理由書
（均須按他造當事人之人數附繕本）「切勿逕送上級法院」。因
疫情而遲誤不變期間，得向法院聲請回復原狀。

                              書記官  陳  緯  宇 
　　　　　　　　　　　　　　　
中　　華　　民　　國　　111 　年　　9 　　月　　28　　日